福建金門地方法院民事判決　　　　　　　94年度重訴字第3 號
原　　　告　亞洲酒品事業股份有限公司
法定代理人　甲○○
訴訟代理人　陳殷朔律師
被　　　告　金門酒廠實業股份有限公司
法定代理人　乙○○
訴訟代理人　丁志達律師
　　　　　　陳錫川律師
上列當事人間請求給付促銷獎勵金等事件，於中華民國94年11月
22日言詞辯論終結，本院判決如下：
    主      文
原告之訴及假執行之聲請均駁回。
訴訟費用由原告負擔。
    事實及理由
壹、原告起訴主張：
  一、兩造於民國88年12月31日簽訂合作生產「0.6 －38度特級
      高粱酒」合約（以下稱：0.6 公升高粱酒合約），約定二
      年間被告生產、原告承銷一百七十二萬瓶以上之0.6 公升
      高粱酒。嗣原告因向被告另約提領0.75公升高粱酒28,800
      瓶，積欠包銷價金新台幣（下同）10,192,286元。但原告
      依0.6 公升高粱酒合約得請求被告給付18,135,595元之促
      銷獎勵金，經原告於兩造間另案訴訟（本院92年度重訴字
      第8 號及福建高等法院金門分院93年度重上字第2 號）主
      張抵銷後，尚得請求7,943,309 元。
  二、兩造又於89年8 月25日訂立合作生產「0.2 Ｌ等四款38度
      特級酒」合約，（以下稱：0.2 公升高粱酒合約），約定
      二年間被告生產、原告經銷一百零五萬公升以上之0.2 公
      升高粱酒，原告並交付如附表所示之定期存款單（以下稱
      ：系爭定存單）五百二十萬元以為履約保證金。0.2 公升
      高粱酒合約已於91年8 月24日屆滿，被告自應返還。
  三、另原告並無違約情事，38度高粱酒被告可永續經營，模具
      費用被告須自行吸收、原告提領已達到合約總量，被告並
      未受有包材、預期利益、重工等各該損失，其抵銷抗辯為
      無理由等情。爰依前開合約法律關係，請求判決被告應給
      付原告7,943,309 元及自91年11月1 日起，加付法定遲延
      利息；且應返還系爭定存單。並陳明願供擔保，請准宣告
      假執行。另提出0.6 公升高粱酒合約書、促銷獎勵金計算
      表、承銷量統計表、催告函、0.2 公升高粱酒合約書、台
      灣中小企業銀行函、承銷計畫、原告回函等件為證。
貳、被告則以：兩造間訂有前開二合約，原告積欠被告包銷價金
    10,192,286元，就0.6 公升高粱酒合約部分，如不考慮是否
    違約及比例扣減，促銷獎勵金單純計算確為18,135,595元，
    被告應給付之金額單純計算為7,943,309 元，但給付促銷獎
    勵金之性質為契約對價外，由被告另行給予之獎金，給付前
    提須原告未違約，原告雖提領承銷2,718,057 瓶，總量達到
    合約標準，但於90年6 、7 、8 月計三月間均未提領酒品，
    已構成違約，不得享有促銷獎勵金。縱被告不得拒發，亦應
    比例扣減，始符合誠信原則。另就0.2 公升高粱酒合約部分
    ，原告確有交付系爭定存單，合約亦已屆期，但原告有十個
    月之提領量少於三萬六千公升，第二年提領量亦少於八萬公
    升，已構成違約，造成被告受有包材等損失（包含內銷部分
    計6,054,565元、另有外銷部分計1,645,470元、已生產未提
    領酒品所失利益部分36,215,951元、模具費用部分657,216
    元、重工費用部分計15,115,177 元）合計59,688,379 元，
    被告已依約沒收該履約保證金，無庸返還系爭定存單。如認
    原告上開主張有理由，被告亦對原告有前開損害賠償債權，
    爰於該範圍內主張抵銷等語，資為抗辯。並陳明願供擔保，
    請准宣告免為假執行。另提出承銷量統計表、送銷量統計表
    、內銷預估數量表、庫存內銷包材使用狀況表、外銷三十八
    度特級酒合約書、外銷年度預估表、庫存外銷包材使用狀況
    表、庫存酒重工損失計算表、發票、會計報告、金門縣政府
    函、訂購單、預期利益損失計算表等件為證。
參、得心證之理由：
  一、原告起訴聲明第一項原求為：「被告應給付原告八百三十
      二萬八千七百六十三元，及自91年7 月16日起，至清償日
      止，按年息百分之五計算之利息」；嗣於訴狀送達被告後
      ，於94年9 月6 日言詞辯論時，當庭陳明變更其訴之聲明
      第一項為：「被告應給付原告七百九十四萬三千三百零九
      元」；再於94年10月13日言詞辯論時，當庭陳明：「利息
      減縮自91年11月1 日起算」。核為減縮應受判決事項之聲
      明，合於民事訴訟法第255 條第1 項第3 款規定，應予准
      許，合先敘明。
  二、查原告主張：兩造間訂有前開二合約，原告因向被告提領
      0.75公升高粱酒28,800瓶，積欠被告包銷價金10,192,286
      元，就0.6 公升高粱酒合約部分，如不考慮是否違約及比
      例扣減，合約所定促銷獎勵金單純計算為18,135,595元，
      經原告另案主張抵銷後，被告尚應給付之促銷獎勵金單純
      計算為7,943,309 元，原告雖有三月間未提領酒品，但提
      領總量已達合約標準。就0.2 公升高粱酒合約部分，原告
      確有交付系爭定存單，合約亦已屆期，經被告沒收等事實
      ，為被告所不否認，並有0.6 公升高粱酒合約書、促銷獎
      勵金計算表、承銷量統計表、催告函、0.2 公升高粱酒合
      約書、台灣中小企業銀行函、承銷計畫、原告回函等件附
      卷可證，自堪信為真實。
  三、至原告主張：其並無違約情事，被告未受有各該損失，抵
      銷抗辯無理由，被告應給付前開款項及返還系爭定存單等
      情，則為被告所否認，並以前開情詞置辯。是則本件之爭
      點即為：（一）被告有無給付促銷獎勵金之義務？原告有
      無違反系爭二合約？促銷獎勵金應否比例扣減？（二）被
      告有無返還系爭定存單之義務？（三）被告所為抵銷抗辯
      ，有無理由？本院自應就此加以審酌。
  四、法院之判斷：
  （一）被告有給付促銷獎勵金之義務，且不須比例扣減。
    １、按除表現主文之訴訟標的外，法院於判決理由中就訴訟
        標的以外之重要爭點，本於當事人辯論之結果已為判斷
        時，除顯然違背法令或當事人已提出新訴訟資料，足以
        推翻原判斷之情形外，於同一當事人就該重要爭點所提
        起之訴訟中，法院及當事人就該已經法院判斷之重要爭
        點法律關係，皆不得為任何相反之判斷或主張，始符民
        事訴訟法上之誠信原則（最高法院88年度台上字第557
        號判決意旨參照）。
    ２、查本件有關原告如何積欠被告貨款10,192,286元，原告
        雖於三個月間未提領酒品，但有達到提領總量，復因被
        告於合約屆滿前，依約通知並終止合約，已無從主張終
        止合約或解除契約，被告應給付促銷獎勵金18,135,595
        元，經抵銷後尚應給付7,943,309 元，被告主張比例扣
        減並無理由等情，業據兩造於本院92年重訴字第8 號及
        福建高等法院金門分院93年度重上字第2 號給付價金訴
        訟中，列為訴訟標的以外之重要爭點，法院本於當事人
        辯論之結果已為判斷。審酌前開判斷並無顯然違背法令
        ，或當事人已提出新訴訟資料，足以推翻原判斷之情形
        ，本院認於本件訴訟中，法院及當事人就前開已經法院
        判斷之重要爭點法律關係，皆不得為任何相反之判斷或
        主張，始符民事訴訟法上之誠信原則。是被告有給付促
        銷獎勵金之義務，促銷獎勵金不須比例扣減等情，應堪
        認定。
  （二）被告有返還系爭定存單之義務。
    １、又被告抗辯兩造間訂有0.2 公升高粱酒合約合約，原告
        有十個月之提領量少於三萬六千公升，第二年提領量亦
        少於八萬公升等事實，業據其提出送銷量統計表、內銷
        預估數量表、發票、會計報告、金門縣政府函等件為證
        ，復為原告所不爭執，亦堪信被告此部分之抗辯為真。
    ２、惟0.2 公升高粱酒合約已於91年8 月24日屆期，被告既
        未於該合約屆滿前，依約通知並終止合約，已無從主張
        終止合約或解除契約，是被告沒收系爭定存單，自屬無
        據。
  （三）被告於促銷獎勵金7,943,309 元及系爭定存單五百二十
        萬元之範圍內，得主張抵銷抗辯。
    １、查原告分別於91年6 月14日、91年7 月23日、91年8 月
        2 日，傳真訂購單向被告訂購0.6 公升等酒品，並未依
        約提領，致被告因而庫存，且合約屆期後，為維護企業
        形象及市場行銷規則，無從再行販售，因而拆除包裝、
        倒出重工，扣除成本及價值後，受有15,155,177元之重
        工損失等情，業據被告提出會計報告、訂購單及庫存酒
        重工損失計算表等件為證（見本院卷第146 至153 頁、
        第163 頁），應堪信為真實。
    ２、原告固不否認確實訂購前開酒品，但因被告認合約期間
        屆滿，不准提領，亦未通知原告趕快提領，抵銷抗辯無
        理由云云。然查：關於兩造於0.6 公升高粱酒合約屆滿
        後，原告請求訂立契約事件，已經本院於94年11月25日
        以94年度訴字第28號駁回原告之訴，足認兩造對於是否
        合約屆滿後，是否續約，確有爭執。但原告既已於合約
        屆滿前訂購前開酒品，自有提領之義務，且被告已依約
        生產完成，當無甘受庫存損失，不准原告提領之理，足
        認原告前開所辯，顯與事理有違，不足採信。
    ３、按二人互負債務，而其給付種類相同，並均屆清償期者
        ，各得以其債務，與他方之債務，互為抵銷，民法第
        334條第1 項前段定有明文。
    ４、本件被告對原告負有促銷獎勵金7,943,309 元及履約保
        證金5,200,000 元（即系爭定存單）之債務，且原告已
        催告被告返還而不獲清償；又被告對原告另有重工損失
        計15,155,177元之債權等情，均如前述。被告於本院審
        理時主張於所積欠之前開債務範圍內抵銷，自屬有據。
肆、綜上所述，原告固得請給被告給付促銷獎勵金及返還系爭定
    存單，惟該債權已因被告主張抵銷而消滅，則原告依系爭合
    約法律關係，請求被告應給付前開款項並加付法定遲延利息
    ，及返還系爭定存單，為無理由，應予駁回。又原告之訴既
    經駁回，其假執行之聲請亦失所附麗，應併予駁回。
伍、本件事證已臻明確，兩造其餘攻擊防禦方法及舉證，經審酌
    結果，核於判決結果無影響，爰不逐一論述，附此敘明。
陸、據上論結，本件原告之訴為無理由，依民事訴訟法第78條，
    判決如主文。
中    華    民    國    94    年    12    月    6     日
                      民事庭  法  官  林鈺琅
上列正本證明與原本無異。
如對本判決不服，須於判決送達後廿日內向本院提出上訴狀。
中    華    民    國    94    年    12    月    6     日
                              書記官  周怡青
附表：
┌──┬──────┬────┬────┬─────┬────┬────┬────┬──────┐
│編號│存 款 銀 行 │存單種類│ 帳  號 │ 存單號碼 │存款期限│起迄日期│ 利  率 │存款本金金額│
├──┼──────┼────┼────┼─────┼────┼────┼────┼──────┤
│ 一 │台灣中小企業│定期存款│081-21- │ kL0000000│ 二  年 │890825至│ 5.05 % │五百二十萬元│
│    │銀行建國分行│        │023092  │          │        │910825  │機動利率│            │
└──┴──────┴────┴────┴─────┴────┴────┴────┴──────┘
